【裁判字號】    97,上訴,5789
【裁判日期】    980209
【裁判案由】    毒品危害防制條例
【裁判全文】
臺灣高等法院刑事判決                97年度上訴字第5789號
上  訴  人
即  被  告  甲○○
上列上訴人即被告因毒品危害防制條例案件，不服臺灣士林地方
法院97年度訴字第854號，中華民國97年10月1日第一審判決（起
訴案號：臺灣士林地方法院檢察署97年度毒偵字第1496號），提
起上訴，本院判決如下：
    主  文
上訴駁回。
    理  由
一、按刑事訴訟法第三百五十條、第三百六十一條、第三百六十
    二條、第三百六十七條規定，不服地方法院之第一審判決而
    上訴者，須提出上訴書狀，並應敘述具體理由，為上訴必備
    之程式；其所提出之書狀未敘述上訴理由，或僅曾以言詞陳
    述上訴理由者，均應於上訴期間屆滿後二十日內補提理由書
    於第一審法院。第一審法院經形式審查，認逾期未補提上訴
    理由者，應定期間先命補正，逾期未補正者，為上訴不合法
    律上之程式，應以裁定駁回。倘已提出上訴理由，但所提非
    屬具體理由者，則由第二審法院以上訴不合法律上之程式，
    判決駁回。而所謂具體理由，必係依據卷內既有訴訟資料或
    提出新事實、新證據，指摘或表明第一審判決有何採證認事
    、用法或量刑等足以影響判決本旨之不當或違法，而構成應
    予撤銷之具體事由，始克當之（例如：依憑證據法則具體指
    出所採證據何以不具證據能力，或依憑卷證資料，明確指出
    所為證據證明力之判斷如何違背經驗、論理法則）；倘僅泛
    言原判決認定事實錯誤、違背法令、量刑失之過重或輕縱，
    而未依上揭意旨指出具體事由，或形式上雖已指出具體事由
    ，然該事由縱使屬實，亦不足以認為原判決有何不當或違法
    者（例如：對不具有調查必要性之證據，法院未依聲請調查
    亦未說明理由，或援用證據不當，但除去該證據仍應為同一
    事實之認定），皆難謂係具體理由，俾與第二審上訴制度旨
    在請求第二審法院撤銷、變更第一審不當或違法之判決，以
    實現個案救濟之立法目的相契合，並節制濫行上訴。
二、本件上訴人即被告甲○○不服原審判決，提起上訴，其上訴
    意旨略稱：依毒品危害防制條例第二十一條規定，犯同條例
    第十條之施用第一、二級毒品罪者，於犯罪未發覺前，自動
    向行政院衛生署指定之醫療機構請求治療，醫療機構免將請
    求治療者送法院或檢察機關。伊於民國九十七年一月二十八
    日起，已自行至國軍北投醫院接受美沙冬替代治療，本件係
    於同年四月一日所犯，懇請給予繼續治療之機會。另依毒品
    危害防制條例第二十四條已修正規定，單純施用第一、二級
    毒品者，不論係初犯或五年內再犯，檢察官均可對輕刑犯宣
    告緩起訴處分時，同時附帶指定相關機關實施替代療法之戒
    癮治療云云。經查：按毒品危害防制條例第二十一條規定，
    於犯罪未發覺前，自動向行政院衛生署指定之醫療機構請求
    治療，醫療機構免將請求治療者送法院或檢察機關，依前開
    規定治療中經查獲之被告，應由檢察官為不起訴處分，此條
    文係鼓勵施用毒品者，在未被查獲前，主動向醫療機構請求
    治療，倘於治療中被查獲者，應由檢察官為不起訴之處分，
    乃對於施用毒品者於請求治療「前」之所犯施用毒品行為予
    以寬典，並非凡在治療中又繼續施用之行為，均有此條文之
    適用，否則自動治療將成為繼續施用毒品者之護身符，自失
    鼓勵主動治療之美意，本件依被告指稱及卷附之臺北市立聯
    合醫院診斷證明書所示，被告係於九十七年一月二十八日起
    ，於國軍北投醫院接受美沙冬替代治療，則其於九十七年一
    月二十八日之前，所犯施用毒品之行為，依前揭毒品危害防
    制條例第二十一條之規定，檢察官自不得予以追究，惟本件
    係被告於治療中之九十七年四月一日凌晨三時許，所犯施用
    第一級毒品海洛因之犯行，揆諸上開說明，本件施用毒品行
    為，已非前開毒品危害防制條例第二十一條所免責之範圍，
    自應予以論罪科刑。再按同條例第二十四條規定，檢察官固
    得對被告為緩起訴處分之同時，附帶命被告完成戒癮治療，
    此係鑑於對若干施用毒品者若僅施以徒刑不足以斷絕毒癮，
    乃令檢察機關與行政院衛生署合作，由檢察官審酌個案情形
    ，得援引毒品危害防制條例第二十四條規定，改以緩起訴處
    分方式轉介毒品施用者前往醫療院所治療。因此，對於施用
    毒品者，得否以刑事訴訟法第二百五十三條之二第一項第六
    款之規定，由檢察官為緩起訴處分，並附命完成戒癮治療以
    替代刑事追訴，仍委諸檢察官斟酌具體個案情節予以裁量，
    本件檢察官斟酌被告前科情形及涉案情節，未予被告為緩起
    訴處分，並據以提起公訴，洵無不合。原判決依檢察官提起
    公訴之事實及證據，論處被告施用第一級毒品犯行，累犯，
    判處有期徒刑十月，經核並無違誤。是依卷證資料，被告上
    訴意旨所指摘之原判決違法情形，顯不存在，被告據以提起
    上訴，自難認已依據卷內既有訴訟資料或提出新事證，指摘
    或表明第一審判決有何採證認事、用法或量刑等足以影響判
    決本旨之不當或違法，而構成應予撤銷之具體事由。是被告
    上訴，未以書狀敘述具體理由，應認其上訴為不合法律上之
    程式，爰不經言詞辯論，逕予駁回。
三、據上論斷，應依刑事訴訟法第三百六十七條前段、第三百七
    十二條，判決如主文。
中    華    民    國    98    年    2     月    9     日
                  刑事第二十一庭審判長法  官  蘇隆惠
                                      法  官  許永煌
                                      法  官  曾家貽
以上正本證明與原本無異。
如不服本判決，應於收受送達後10日內向本院提出上訴書狀，其
未敘述上訴之理由者並得於提起上訴後10日內向本院補提理由書
（均須按他造當事人之人數附繕本）「切勿逕送上級法院」。
                                      書記官 任正人
中    華    民    國    98    年    2    月    10     日


司法院資訊處製作；財團法人民間司法改革基金會備份。
